【裁判字號】    97,上更(一),560
【裁判日期】    991110
【裁判案由】    貪污治罪條例等
【裁判全文】
臺灣高等法院刑事判決             97年度上更(一)字第560號
上  訴  人  臺灣板橋地方法院檢察署檢察官
上  訴  人
即  被  告  甲  ○
選任辯護人  郭芳宜律師
            洪東雄律師
上  訴  人
即  被  告  乙○○
選任辯護人  周信亨律師
            徐景星律師
            鄭智元律師
上列上訴人因被告等違反貪污治罪條例等案件，不服臺灣板橋地
方法院94年度訴字第164號，中華民國96年12月26日第一審判決
（起訴案號：臺灣板橋地方法院檢察署93年度偵字第6013號），
提起上訴，經最高法院第一次發回更審，本院判決如下：
    主  文
原判決關於甲○、乙○○部分撤銷。
甲○犯對於非主管事務圖利罪，處有期徒刑貳年，褫奪公權壹年
，減為有期徒刑壹年，褫奪公權壹年；緩刑肆年，並應於其判決
確定後貳年內向公庫支付新臺幣貳拾萬元。
乙○○無罪。
    事  實
一、甲○於民國90、91年間係行政院海岸巡防署巡防總局（下稱
    岸巡總局）秘書室主任（下稱秘書室主任，非主任秘書），
    管轄企劃、文書、總務、公關等四科，業務範圍包含該局公
    務車輛分配及調派等事項，而不及於後勤組業務。丙○○（
    另案經國防部高等軍事法院判處罪刑確定）原為岸巡總局後
    勤組補給保修科（下稱岸巡總局後勤組補保科）少校科員，
    主管該局列管車輛保修、保修費用核銷業務，均為依據法令
    從事公務之人員。趙大勇則係福特九和汽車股份有限公司南
    港修護廠（下稱福特九和汽車公司南港廠）服務專員。
二、緣於90年9月16日納莉颱風來襲前1日，甲○明知岸巡總局所
    配用之車號2N-2540號公務車（下稱本件公務車）雖係供作
    載送甲○上下班與差勤及文書收發使用，但須另由駕駛兵駕
    駛，不得由甲○本人自行駕駛，且依行政院秘書處頒佈之事
    務管理手冊規定，公務車因公使用完畢，亦應由各該駕駛人
    駛至該機關指定之停車場所存放，未經許可不得在外停放。
    甲○竟未經核准，違反前開規定，私自駕駛本件公務車返回
    臺北市○○區○○路316號8樓之1住處，而將本件公務車停
    放在地下1樓停車場，未於當日駛回岸巡總局指定停車場停
    放。嗣因納莉颱風豪雨釀成水災造成臺北市南港、內湖等低
    窪地區淹水，甲○停放於地下停車場之本件公務車亦遭泡水
    浸損。經甲○通知丙○○查看後，由丙○○聯絡趙大勇將本
    件公務車拖至福特九和汽車公司南港廠進行維修，全部維修
    費用為新臺幣（下同）15萬4千3百16元。詎甲○明知其違反
    規定使用本件公務車，上述維修費用應由自己全額負擔，竟
    利用其身為岸巡總局秘書室主任，負責公務車使用調度，與
    岸巡總局後勤組保修科有業務聯繫之職權機會，向主管公務
    車維修及費用核銷業務之丙○○請託，希望挪支其他公務車
    之維修預算款項支付本件公務車維修費用。丙○○起初雖認
    本件公務車係因甲○個人違反使用規定導致損壞，不得認為
    因公毀損，應由甲○支付全部維修費用。惟丙○○因具有岸
    巡總局秘書室主任身份之甲○利用職務關係多次要求，心理
    受有影響而應允配合，商議由甲○於9萬元額度內支付維修
    費用，超過部分，則以浮報岸巡總局其他公務車維修費用之
    行使公務員登載不實公文書之違背刑罰法律之犯罪方式予以
    挪支。其2人議定後，即由丙○○以電話通知趙大勇待本件
    公務車維修完畢後，將有所謂長官即甲○前往領車，並先支
    付其中9萬元維修費，剩餘未結款項則另以其他公務車之維
    修費用名義結帳。嗣甲○於90年10月26日，前往福特九和汽
    車公司南港廠以發票人為胡錦驊、付款人為臺北銀行之面額
    9萬元支票（下稱9萬元支票）支付本件公務車部分修車款時
    ，趙大勇配合丙○○，將本件公務車之維修費用分成9萬元
    及6萬4千3百16元二筆，使福特九和汽車公司南港廠開立金
    額為9萬元之編號000000000號客戶維修紀錄表與9萬元金額
    之發票及金額為6萬4千3百16元之編號為00 0000000號客戶
    維修紀錄表，以資作帳。繼於90年12月間，丙○○清查岸巡
    總局90年度車輛保養維修款支用情形，利用車號6H-046號、
    6H-140號、6H-141號、WF-322號、WF-323號及WF-325號等6
    輛公務車尚有維修預算款項可用，要求趙大勇於不知情之各
    該公務車駕駛李信東等人將6輛公務車開往福特九和汽車公
    司南港廠進行維修估價時，在估價單上虛報需要維修項目，
    甲○、丙○○即共同基於將不實事項登載於公務員職務上所
    掌公文書及行使該登載不實公文書之犯意聯絡，利用不知情
    之岸巡總局所屬警衛二中隊調度室文書楊高權依上開不實估
    價單需修項目填製不實之請修單陳報後勤組，再由丙○○據
    以製作職務上所掌而登載不實之車輛申請維修簽呈，送請不
    知上情之副組長史寶良（經本院上訴審判決無罪確定）核章
    ，表示同意支付修車費用9萬9千4百37元，扣除上開6輛公務
    車實際維修費用3萬5千1百21元後，共計浮報維修款6萬4千3
    百16元，逐層會送不知情之岸巡總局會計室科員陳又銘、專
    員於偉民簽章、局長葉光輝用章核准維修、核銷，並於91年
    1月4日由公庫付款一併沖銷本件公務車之未付維修費用，足
    生損害於岸巡總局會計審核與財務經費稽核之正確性。而本
    件公務車維修費用6萬4千3 百16元部分，因福特九和汽車公
    司南港廠帳內可查部分，其中以新零件汰換不堪使用舊零件
    之維修金額為5萬7千6百20元，本件公務車為88年1月出廠，
    由國防部於88年1月6日移撥岸巡總局管理，使用年限為5年
    ，於90年10月26日維修完成後，尚可使用年限約當2.25年，
    以定律折舊法計算折舊，折舊率為千分之369，本件公務車
    於90年10月26日是次維修之零件費用折舊後金額為1萬6千5
    百93元，加計該次維修工資6千6百96元，甲○利用上述共同
    行使浮報不實請修單及申請維修簽呈之犯罪行為，實際上共
    計獲得減免2 萬3千2百89元之損害賠償責任負擔之不法利益
    （計算式詳見附表）。
三、案經行政院海岸巡防署、法務部調查局北部地區機動工作組
    報請臺灣板橋地方法院檢察署檢察官偵查起訴。
    理  由
甲、被告甲○有罪部分：
壹、證據能力之理由：
一、按被告以外之人於偵查中向檢察官所為之陳述，除顯有不可
    信之情況者外，得為證據。刑事訴訟法第159條之1第2項定
    有明文。而依司法院釋字第582號解釋，凡具有共犯關係之
    共同被告，就被告之案件而言，在審判中具有證人身份，依
    憲法第8條所揭示正當法律程序，被告有權利對該具有共犯
    關係之證人予以詰問，以求詰問程序進行，擔保該具有共犯
    關係證人陳述之真實性，亦可確保被告在刑事訴訟程序中應
    享之程序主體權。本判決所引證人丙○○先前於檢察官偵訊
    時具結後所為證詞，因丙○○係本於自由意志對案情為完整
    陳述，又經具結擔保陳述之真實性，查無顯然不可信之情形
    。丙○○於原審、本院前審及本院審理時，亦以證人身份到
    庭具結作證，使被告甲○及其辯護人得對丙○○當庭及先前
    於檢察官偵訊時所為具結證述，行使對質詰問權，揆諸前揭
    說明，本判決所引用之丙○○於檢察官偵訊時所為具結證述
    ，具有證據能力。
二、福特九和汽車公司92年11月20日92和璜字第252號函附之編
    號0000000000號（金額9萬元，見臺灣板橋地方法院檢察署
    93年度偵字第6013號偵查卷第36頁）、0000000000號（金額
    6萬4千3百16元，見同上第6013號偵查卷第29、30頁）之電
    腦列印客戶維修紀錄報表及該公司於94年4月14日所陳報之
    編號0000000000號維修紀錄表正本3紙（見原審卷一第179至
    182頁）之製作基礎均為趙大勇所申報之資料，而趙大勇係
    配合被告甲○、丙○○遂行本件犯罪，乃將本件公務車之維
    修費用分成9萬元及6萬4千3百16元二筆，使福特九和汽車公
    司南港廠據以製作編號0000000000號（金額9萬元）、00000
    00000號（金額6萬4千3百16元）之電腦列印客戶維修紀錄報
    表及編號0000000000號維修紀錄表正本，而趙大勇亦於原審
    到庭作證說明上情，故前述電腦列印客戶維修紀錄報表及維
    修紀錄表正本所載內容為趙大勇於原審所為具結證詞之一部
    分，自有證據能力。
貳、認定事實所憑證據及得心證理由：
一、訊據被告甲○固坦承其行為時為岸巡總局秘書室主任，管轄
    企劃、文書、總務、公關等四科，業務範圍包含該局公務車
    輛分配及調派等事項，於納莉颱風來襲前日即90年9月15日
    當晚，自行駕駛本件公務車返回臺北市○○區○○路316號8
    樓之1住處，並將該車停放在地下一樓停車場而遭水淹沒損
    壞，經送福特九和汽車公司南港廠維修後，於90年10月26日
    前往支付9萬元支票作為修車費用等情，惟矢口否認有上述
    共同行使公務員登載不實文書及對非主管事務，利用職權機
    會違背法令圖利犯行，辯稱：
（一）岸巡總局轉成文職單位後，未規定公務車一定要由駕駛兵
      駕駛。納莉颱風淹水嚴重，我要執行防颱工作，執勤至晚
      間11點多，駕駛當天休假，如果將駕駛召回，他也會涉險
      ，所以我自己開本件公務車回去。我是營區防颱編組主管
      ，指導部屬完成防颱工作，由於我不是軍職，不用留在營
      區。依據行政院事務管理規則，我因執行公務開本件公務
      車返家，並未違反派車規定。
（二）依福特九和汽車公司南港廠開具交付之估價單所載11萬餘
      元維修費，扣除音響費用，我自行向修護廠殺價為9萬元
      ，而以9萬元支票付迄修繕費用，我不知實際維修費用為
      15萬4千3百16元，亦不知事後有挪支公款支付部分維修費
      之情形。我未向丙○○施壓，亦未請託共同被告乙○○以
      公款支付超過9萬元部分之維修費云云。
二、經查：
（一）依被告甲○行為時之行政院秘書處頒佈車輛管理手冊規定
      ，公務車因公使用完畢，應即由各該駕駛人駛至該機關指
      定之停車場所存放，未經許可不得在外停放，有該管理手
      冊有關車輛管理之規定摘要在卷足稽（見臺灣板橋地方法
      院檢察署97年度偵字第19509 號偵查卷第20至25頁）。又
      本件公務車係由駕駛兵駕駛供文書收發及載送被告甲○上
      下班與差勤使用，業經實際負責駕駛職務之證人即岸巡總
      局秘書室主任之駕駛柳淞獻、岸巡總局警衛二中隊調度室
      駕駛李信東於原審證述明確（見原審卷三第6 、18頁）。
      而本院為究明被告甲○自行駕駛本件公務車返家停放有無
      正當依據，依職權函詢岸巡總局結果，該局於90年9 月間
      為因應莉颱風來襲，曾成立防颱中心任務編組，設有企劃
      、文書、總務及公關四科，其執掌事項凡與防颱有關者，
      固由當時之秘書室主任即被告甲○督導負責，然岸巡總局
      並查無被告甲○可自行駕本件公務車在外跨夜使用之申請
      核准紀錄資料，此有岸巡總局98年12月18日岸督字第0980
      018733號函可憑（見本院卷一第205頁）。至於證人柳淞
      獻於原審雖證稱被告甲○開車回去，應該有開立派車單，
      沒有派車單，車輛不可能進出營區云云。證人即被告甲○
      行為時之岸巡總局警衛大隊第二中隊員蕭堡鍾於原審亦證
      稱：我第1次去福特九和汽車公司南港廠時，當時本件公
      務車很髒亂，有看到派車單已經爛掉，在車子手煞車夾縫
      裡，因為我們派車單要蓋章，我有看到印文云云（見原審
      卷三第7、12、112、113頁）。然蕭堡鍾所言之「派車單
      」既泡水浸爛，內容即無從辨識，是否為核準被告甲○自
      行駕駛本件公務車返家停放之派車憑證，自有可疑。再者
      ，所謂派車單僅為車輛進出岸巡總局之通行憑證，亦不能
      單以本件公務車領有派車單得駛離岸巡總局營區，即認被
      告甲○得自行駕駛本件公務車並違反上述規定將本件公務
      車停於自宅地下室停車場，進而推論本件公務車之毀損係
      因執行公務所導致。
（二）依被告甲○行為時之行政院事務管理手冊財產管理篇第12
      7 點規定：財產管理或使用人員，對其所保管之裝備，如
      有毀損或因其他意外事故而致損失時，除經審計機關查明
      已盡善良管理人應有之注意解除其責任外，財產毀損可修
      復使用者，其一切修復費用，應責令負擔一切修復費用，
      此有該管理手冊影本附卷可稽（見原審卷一第215頁）。
      證人即被告甲○行為時之岸巡總局後勤組補保科科長葉瑞
      璋於原審證稱：「本件車輛是否因公損壞須簽報主任秘書
      以上主管同意，丙○○不能自己決定是否因公，但本件並
      無簽報主任秘書核示是否因公。」等語（見原審卷三第12
      0頁）。據此，堪認被告甲○係未經專責駕駛士兵駕車，
      即自行駕駛本件公務車返家。而本件公務車損壞情形既未
      經簽報岸巡總局主任秘書以上層級核示是否屬因公受損，
      亦查無任何岸巡總局核准文件，可認被告甲○於下班後得
      自行駕駛本件公務車並將之跨夜停放於私宅地下室停車場
      ，被告甲○駕駛本件公務車停於私宅地下室停車場之行為
      ，實難謂為執行防颱工作之公務所必要。本件公務車因被
      告甲○違反使用規定所受損壞之維修費用，亦無以公款支
      付之依據甚明。
（三）至證人丙○○於原審與本院上訴審及本院審理時雖改證稱
      ：「起初認為甲○應自行負擔修車費用，但事後經查明甲
      ○是因開防颱會議太晚無車回去，且有派車單而認定屬因
      公受損，於調查後，我有跟乙○○報告，但沒有跟甲○說
      修車款應由公家付，因為裝備損壞可以比例分擔，按規定
      最多可分擔至二分之一。」、「當時放了一、兩天颱風假
      ，上班時有人告訴我甲○開車回家泡水，我第一時間反應
      ，非因公要自行負責，後來我們乙○○組長要我查清楚，
      我查了以後是因公支出。」、「調查結果是因公，因為公
      文夾裡面有派車單，但車子修好後，派車單不見了」、「
      岸巡總局沒有硬性規定要由駕駛兵開車」、「一開始我堅
      持，甲○是自己開車出去，要自己負責，後來組長要我去
      查清楚，本件公務車是因何開出去的，我才去調度室問，
      駕駛兵是說那天要放假，沒有開本件公務車，調度室說被
      告回來處理防颱編組的事，才自己開車回去，我去調查有
      無按程序申請派車，發現有按程序申請，因車子在車廠修
      理，找不到派車單，問承辦人員，他們都說有按程序派車
      。是否因公要看派遣的理由，不一定是依派車單認定。被
      告甲○是秘書室主任總管岸巡總局業務，他因防颱編組，
      回總局開防颱會議，作防颱準備。」云云（見原審卷三第
      19頁以下；本院上訴審卷第164頁正面、背面至43頁；本
      院卷一第160頁正面、背面、第161頁）。丙○○所謂被告
      甲○曾依規定申請駕駛本件公務車返家乙節，經本院向岸
      巡總局函查結果，未見被告甲○有任何申請核准之紀錄資
      料，丙○○所言，洵屬無據，無從為被告甲○有利之認定
      。參諸丙○○之工作職掌，其乃負責岸巡總局公務車保修
      及費用核銷業務，於本院上訴審亦證稱：「我負責維修，
      不負責派車。」、「（判定因公非因公權責屬於何人？）
      屬於我們後勤部門，要派車會知會車輛調度人員。」等語
      （見本院上訴審卷第164頁）。顯見公務車調度並非其業
      務範圍，其所謂被告駕駛本件公務車返家有依程序派車，
      符合公務使用云云，無從採信。
（四）又葉瑞璋於原審雖證稱：「本件公務車是否因公開出，我
      先查看派車單及差勤報告表，我叫調度室查，回報情形是
      被告甲○有防颱編組，回來巡視營區，沒有大眾交通運輸
      工具可以回去，所以自行將車開回家。」（見原審卷三第
      115頁）；於本院上訴審97年6月25日審理時證稱：「（辯
      護人問：颱風來襲時，本件公務車，是否因公開出，你查
      報結果如何？）查報結果是因公。」、「（辯護人問：查
      報因公，你在原審說該公務車因公，要簽報主任秘書以上
      人員同意？）公務車因公損壞要用公款維修要簽報上去。
      」、「（檢察官問：甲○開車返家，是因公所需嗎？）甲
      ○是營區防颱任務編組主要主管，他又有派車單。」、「
      （檢察官問：因公如何認定？）因公是承辦人員查報時認
      定的，事後才認定的，有派車單就認定是因公。」、「（
      審判長問：颱風當天是否有車子事實上因為障礙不能開回
      營區？）我沒有去查這個問題。」、「（審判長問：有無
      規定車輛主管不能駕駛，必須由駕駛兵駕駛？）我忘記了
      ，作業規定很久沒有看。」（見本院上訴審卷第160頁背
      面、161頁）。惟細繹前引葉瑞璋證詞，其係以有「派車
      單」即認定是「因公」。然葉瑞璋於岸巡總局係負責車輛
      保修，關於公務車調派，非其業務職掌，就被告駕駛本件
      公務車返家停放私宅地下室停車場是否經核准及被告甲○
      所為是否符合作業規定，並無判斷權限，而其證詞亦與其
      在原審證稱：「本件車輛是否因公損壞須簽報主任秘書以
      上主管同意，丙○○不能自己決定是否因公，但本件並無
      簽報主任秘書核示是否因公」之證詞（見原審卷三第120
      頁），有所齟齬。葉瑞璋未注意前引有關行政院事務管理
      手冊所載「公務車因公使用完畢，應即由各該駕駛人駛至
      該機關指定之停車場所存放，未經許可不得在外停放。」
      之規定，其上述證詞僅為個人意見之詞，無從援為被告甲
      ○有利之認定。
（五）關於本件公務車於90年9月下旬送修之總維修款實為15萬4
      千3百16元，其中9萬元由被告甲○自行以9萬元支票支付
      等情，有福特九和汽車公司臺北分公司第一銀行永春分行
      00000000000號帳戶存摺影本、同公司92年11月20日92和
      璜字第252號函附之編號0000000000、0000000000號之客
      戶維修紀錄報表及同公司94年4月14日陳報狀所附之本件
      公務車編號0000000000號之維修紀錄表正本、福特九和汽
      車公司開立之發票與支票交換電腦報表附卷可憑（見同上
      第6013號偵查卷第20、36、29、30頁；原審卷一第179至
      182頁），亦與證人丙○○於檢察官偵訊具結證述情節一
      致。丙○○於偵訊時證稱：「（問：你擔任岸巡總局後勤
      組補保科科員負責業務內容為何？）我負責審核岸巡總局
      局本部，公務車輛的請修，報銷、車輛帳籍及預算控制等
      業務。（問：本件公務單是否曾於90年9月間遭淹水沒？
      詳情為何？）90年9月間（詳細日期已不記得），在納莉
      颱風來襲當天，被告甲○因故自行駕駛本件公務車返回南
      港住家。颱風假期結束，我一上班同仁便告訴我該車已在
      被告家中遭淹沒，經我親自前往查看，發現該車確曾淹過
      車頂，於是我便通知福特九和公司業務專員趙大勇，要求
      他先將該車拖回保養廠，如何修復則事後在談，當時他初
      估修復金額約為12萬餘元，不過後來實際的修車金額為15
      萬4千3百16元。（問：經趙大勇告訴你修車費用約需12萬
      元，後續你如何處理該車修理事宜？）之後便向被告甲○
      、後勤組組長乙○○、主任秘書葉光輝告知此事，並向他
      們表示依規定，修車款項12萬元餘元應由被告甲○全額支
      付，被告甲○當時也表示他要自己支付修車費用，所以並
      沒有要求該車的駕駛柳淞獻填寫請修單，及任何公文上的
      處理，就直接指示趙大勇進行修車事宜。（問：為何修車
      款項須由被告支付？）依照規定，公務車未經報請主秘以
      上層級核準不得在營區外過夜，且當天是由被告自行駕車
      返家，也不符合應由車輛保管人駕駛的規定，所以這次的
      損失可以歸責於被告甲○。（問：被告甲○後來有無支付
      修車款項？）90年10月間，本件公務車修理完畢之後，我
      與被告甲○、該車駕駛柳淞獻、士官督導長蕭堡鐘、車管
      士楊高權等5人共同前往查看該車是否修復完畢，當時由
      被告甲○自行與趙大勇前往該公司會計部門繳款，等我們
      返回營區數日之後，趙大勇打電話告訴我，被告甲○只支
      付9萬元，還有6萬4千3百16元尚未付清。我以為被告後續
      會把尾款付清……被告在本件公務車泡水後沒多久，就一
      直跟我說希望我們能用公款幫他支付修車費，但我一直沒
      有同意……（問：你有無替被告支付剩餘修車款？如何支
      付？）有的，因為本件公務車修車預算祇有3萬多元，岸
      巡總局6H-140號、WF-323號、WF-325號、WD-322號、6H-1
      41號、6H-406號等公務車，尚有剩餘車輛維修費……我協
      調趙大勇對前開6輛公務車，於估價時增加一些維修項目
      ，使估價金額增加，從增加金額減掉實際維修的金額所得
      差額，作為支付維修本件公務車的費用。（問：為何依本
      件公務車汽車車歷登記卡所示資料，沒有因淹水修復紀錄
      ？）因為這2次的修理費用應該都是由被告甲○支付，既
      然在名義上不是由公費支應，就不會有這2次的維修記錄
      在上面。（問：提示岸巡總局公務車輛請修單及福特九和
      公司估價單各6份。請修單及估價單各為何人所製作？來
      源？用途各為何？）這些福特九和汽車公司的估價單，就
      是我協調趙大勇增加維修項目所製作的，等到警衛二中隊
      的駕駛將車輛開往修車廠的時候，趙大勇便將估價單交由
      各車駕駛，警衛二中隊的同仁再依照估價單繕打請修單，
      但是請修單係由何人製作，我不清楚，這要問警衛二中隊
      的比較清楚。通常車輛維修都是由警衛二中隊的人自行提
      出申請，但是這次我為了要補足本件公務車的維修費，所
      以我特別主動指示警衛二中隊的同仁將車輛送往福特九和
      公司估價送修，因為我之前已經跟趙大勇溝通，趙大勇會
      自行增加維修的項目，並開具估價單，而警衛二中隊的同
      仁祇是依估價單內容，另行製作請修單。第1次挪用其他
      修車費6萬4千3百16元時，我有以口頭告知補保科科長葉
      瑞璋及後勤組副組長史寶良。」等語（見同上第6013號偵
      查卷第308至314頁）。
（六）徵諸證人趙大勇於原審證稱：「（問：90年間行政院海岸
      巡防署海岸巡防總局本件公務車有無到你們公司維修？維
      修幾次？）有，2次。（問：第1次是何原因？）車子泡水
      ，是丙○○通知我派車去拖回保養廠維修。（問：丙○○
      有無到保養廠去？）無。（問：你負責接待後，接下來的
      流程？）請技師檢查，會把檢查結果告知我們服務專員，
      我們再去核價，之後再向客人報價。（問：用何方式跟客
      人報價？）客人在場直接跟客人報價，不在就跟客人以電
      話報價。（問：就你印象，本件維修是向何人報價？）向
      丙○○以電話報價。（問：第 1次送修當時確定金額為多
      少？）10幾萬。正確金額我沒有印象。（問：提示93年度
      偵字第6013號卷第192、193頁。此 2張本件公務車估價單
      影本是否你製作？）192頁估價單前3項，關於變速箱、引
      擎電腦、儀表是我的筆跡，其他都不是。（問：請說明開
      立估價單流程？）先會有 1張手寫估價單交給對方承辦人
      、公家單位承辦人會發保修申請表給我們，我們接到他們
      的通知，會依照他們填寫的項目去維修，他們填寫的維修
      項目會和我的估價單相同，維修好之後再通知承辦人來取
      車，取車我們會將手寫估價單正本、保修申請表三聯（我
      自己留第一聯）退還給他們。等他們回去審核辦理驗收沒
      有問題，他們會在 1個月內來結帳我們再開立發票。（問
      ：這台車第 1次維修有按照此流程？）無。（問：既然沒
      有，為何說估價單192頁前3項是你填寫的？）我不知道為
      何這張估價單會流出，因為上面根本沒有總價，這樣的估
      價單並不是完整的估價單，當初應該是丙○○請我報價，
      估價單還沒有製作完成，他說他無法依我們的一般估價流
      程來結報，所以丙○○叫我開立其他的估價單。（問：提
      示93年度偵字第6013號卷第117至120頁。你剛說這部車到
      90年只維修2次，為何會有3張維修紀錄表？）這部車剛開
      始估價是20萬出頭，因為他們沒有辦法結報這麼多錢，我
      們每開立1張發票，就會有1張維修紀錄表。丙○○叫我配
      合他結帳，所以我另外再開立1張估價單。（問：此3次客
      戶維修紀錄哪2張是同1次維修？）我可以確認的是第1次
      結帳是9萬元這1張。有可能里程相同的這2張是同1次維修
      。（問：拆成這2張維修紀錄表是何人的意思？）丙○○
      ，他可能要配合預算。（問：3張維修紀錄的錢都有付清
      ？）有。（問：9萬元如何付款？）丙○○通知那部車的
      主官要親自來付款，後來是用支票付款。（問：他付錢時
      你在現場？）我在旁邊。（問：其餘的款項如何付？行政
      院海岸巡防署海岸巡防總局何人處理該筆款項？）匯款，
      何人處理我不知道。（問：當時沒有全部付清，你沒有反
      應？）丙○○通知我有長官要來付9萬元，叫我先作1張9
      萬元的工單，我當時沒有反應，因為當時就是說有長官要
      來付9萬元。（問：出納是否知道第1次維修金額？）出納
      不管這個事情，他只管工單的金額和實際收的是否相同。
      （問：你說剩餘的維修費用，丙○○會處理，他如何處理
      你是否知道？）由我補開後面的估價單。（問：第1次剩
      餘的6萬多元，你們內部如何知道9萬多里面6萬多是要核
      銷第1次的維修金額？）工單15萬多，我把9萬多挪出來了
      ，只會剩下6萬多元，所以我們內部不知道，海巡總局會
      列明細給我，我在公司是不管帳的，我只負責回報。他們
      如何銷帳我真的不太瞭解。財務自己會抓金額，如果抓到
      正確的金額他們會核銷。（問：提示93偵6013號第117至
      120頁維修紀錄表4張。第1次送修當時的金額應該是多少
      ？）15萬多。（問：90年10月27日付了維修款9萬元，你
      是否記得是否為此日期？）日期我不敢確定。（問：查你
      們公司存摺是否可確定？）可以。（問：第2次付款6萬4
      千3百16元，是否用匯款進你們公司？）是。（問：查存
      摺是否可確定？可。（問：丙○○何時告訴你要拆成2筆
      付款？）應該是付第1筆9萬元之前。（問：修理單與口頭
      報價不實部分，有何人知道你們拆帳？）我有跟廠長報備
      過，丙○○也知道。（問：有無考慮過這樣會造成失真？
      ）我知道，因為如果沒這樣，錢會收不回來。（問：是否
      知道這樣的行為會導致後續行為陷於錯誤？）我知道，但
      是我無法回答。（問：浮報估價單你有得到何好處？）無
      。（問：你為何要配合丙○○？）我為了要把錢收回來。
      （問：本件有合約？）沒有，所以我必須想辦法將錢收回
      來，我才配合丙○○。」（見原審卷二第148至164頁），
      亦核與丙○○所稱本件公務車維修費用支付經過相合。
（七）丙○○、趙大勇於本案有共同犯罪關係，其2 人上開證詞
      含不利於己之陳述，其等與被告甲○復無任何仇怨，當無
      為誣陷被告甲○而虛構事實反陷自己入罪之理，其等所言
      又與前引福特九和汽車公司臺北分公司第一銀行永春分行
      帳戶存摺影本、本件公務車維修紀錄報表所載作帳金額、
      福特九和汽車公司開立之發票與支票交換電腦報表記載之
      被告甲○自行付款9 萬元之金額相符，堪予採信。
（八）據上，被告甲○因自行駕駛本件公務車返家停放而遭納莉
      颱風大水浸損，經通知丙○○查看後，由丙○○聯絡趙大
      勇將本件公務車拖至福特九和汽車公司南港廠進行維修。
      事後被告甲○向丙○○請託，希望挪支公款支付本件公務
      車維修費用，丙○○起初雖認本件公務車係因被告甲○個
      人違反使用規定導致損壞，本應由被告甲○支付全部修車
      費用15萬4千3百16元，惟丙○○與被告甲○商議由被告甲
      ○於 9萬元額度內支付修車款，超過部分，則以浮報岸巡
      總局其他公務車維修經費之犯罪方式予以挪支。嗣被告甲
      ○於90年10月26日，前往福特九和汽車公司南港廠以面額
      9萬元支票支付本件公務車修車款時，趙大勇配合丙○○
      ，將本件公務車之維修費用分成9萬元及6萬4千3百16元二
      筆，分別開立編號000000000號（金額9萬元）之客戶維修
      記錄表與發票及編號000000000號（金額6萬4千3百16元）
      之客戶維修記錄表配合作帳。繼於90年12月間，丙○○清
      查岸巡總局90年度車輛保養維修款支用情形，利用車號6H
      -046號、6H-140號、6H-141號、WF-322號、WF-323號及WF
      -325號等6輛公務車尚有維修款可用，要求趙大勇於該等
      輛公務車開往南港修護廠估價時，在估價單上浮報需要維
      修項目以資配合無誤。
（九）被告甲○雖辯稱：依據福特九和汽車公司南港廠所開立之
      編號40160號、401752號估價單（見原審卷一第107、108
      頁），扣除未維修之音響設備1萬5千元，再經殺價而支付
      9萬元維修款，我不知還有其他維修款云云。然被告甲○
      所提出之上述估價單2紙均影本，未記載總金額，亦乏承
      辦人員簽章，形式上並非完整，此係本件公務車初進廠時
      趙大勇報給岸巡總局報修之初估項目，但所列維修項目，
      僅係簡略初估，與實際維修後之金額並不相同等情，亦據
      證人趙大勇於原審證述明確。被告甲○於本件公務車維修
      完畢，與丙○○、柳松獻等人前往車廠，被告甲○僅支付
      修車款9萬元即完成取車程序之事實，為被告甲○所不爭
      執。而本件公務車實際維修款應為15萬4千3百16元，被告
      甲○僅支付9萬元，所餘未付款項，被告甲○係要求丙○
      ○以其他公務車維修款支付，業如前述，被告甲○執詞辯
      稱：自始以為僅需支付9萬元，不知尚有餘款未清云云，
      顯與事實相違，不足採信。而前引福特九和汽車公司92年
      11月20日92和璜字第252號函附之編號0000000000號、000
      0000000號之客戶維修紀錄報表、94年4月14日陳報之編號
      000000000號之維修紀錄表正本製作基礎，為趙大勇所申
      報之資料。而趙大勇又係配合被告甲○、丙○○遂行犯罪
      而將本件公務車之15萬4千3百16元維修費用以作帳方式分
      成9萬元及6萬4千3百16元二筆，使福特九和汽車公司南港
      廠對本件公務車之維修費用登載於編號000000000號（金
      額9萬元）之客戶維修紀錄表及編號000000000號（金額6
      萬4千3百16元）之客戶維修紀錄表。而由上述9萬元金額
      之維修紀錄表序號在後，可知被告甲○支付9萬元之部分
      維修費用時，本件公務車實已維修完成，且全部維修費用
      合計為15萬4千3百16元，非僅有9萬元，此經趙大勇證述
      屬實，已如前所述，被告甲○及其辯護人質疑該等維修紀
      錄表記載之真實性，主張前述客戶維修紀錄表之製作程序
      有欠缺，不得用以證明被告甲○犯罪云云，核屬無據。就
      被告甲○及其辯護人聲請法院再向福特九和汽車公司函查
      所謂本件公務車完整估價單及維修工單等證據資料乙節。
      查福特九和汽車公司已先於92年11月20日以92和璜字第25
      2號函，將編號0000000000號（金額9萬元，見同上第6013
      號偵查卷第36頁）、編號0000000000號（金額6萬4千3百1
      6元，見同上第6013號偵查卷第29、30頁）之電腦列印客
      戶維修紀錄報表檢送臺灣板橋地方法院檢察署檢察官進行
      偵查；原審並繼於94年3月25日以板院通刑生94訴164字第
      1019 1號函請福特九和汽車公司提供本件公務車於90年10
      月3日、90年12月27日二次進廠維修之紀錄表及本件公務
      車於90年12月27日因變速箱損壞進廠之估價單原本，並請
      該公司說明被告甲○所持之上述編號40160號、401752號
      估價單之意義及製作人為何？福特九和汽車公司於94年4
      月14日以書狀陳報編號000000000號之本件公務車維修紀
      錄表原本，復依該公司作業規定，說明被告所提之編號40
      160號、401752號估價單，實非所謂可供確認維修金額之
      完整估價單（見原審卷一第177至182頁）。據此，對於本
      件公務車完整估價單及維修工單等證據資料，福特九和汽
      車公司應已依其帳內可查之資料，配合檢察官及法院之調
      查而悉數提供，並無其他估價單及維修工單可供蒐集調查
      ，而本件公務車維修費用為15萬4千3百16元之事實亦明，
      亦無再行調查之必要，特予說明。
（十）丙○○應被告要求，挪支其他公務車維修款，支付本件公
      務車超出9萬元部分之維修費用6萬4千3百16元等情，經丙
      ○○於檢察官偵訊時供證在案，可見前述。丙○○於被告
      行為時，為岸巡總局後勤組補保科少校科員，負責車輛保
      修業務，並實際處理本件公務車之維修事宜，揆諸卷附90
      年12月25日、90年12月28日後勤組補保科申請維修簽呈及
      所附車輛請修單、估價單等件（見同上第6013號偵查卷第
      47至63頁），被告甲○明知本件公務車非因執行公務而毀
      損，與主管岸巡總局公務車保修及保修費用核銷業務之丙
      ○○，共同謀議利用不知上情之岸巡總局所屬警衛二中隊
      調度室文書楊高權依估價單需修項目填製不實之請修單陳
      報後勤組，再由丙○○據以製作登載不實之車輛申請維修
      簽呈，送請不知情之副組長史寶良核章，表示同意支付修
      車費用9萬9千4百37元，扣除6輛公務車實際維修費用3萬5
      千1百21元後，共計浮報維修款6萬4千3百16元，逐層會送
      不知情之岸巡總局會計室科員陳又銘、專員於偉民簽章、
      局長葉光輝核准維修、核銷，並於91年1月4日由公庫付款
      沖銷本件公務車尚未付清之維修費用等情，堪以認定。至
      丙○○嗣於國防部高等軍事法院審理時雖改稱：「後來我
      有向乙○○報告，被告甲○駕車行為是因公，乙○○就指
      示我用公款來報支、被告甲○並沒有要求我為他做不實結
      報、被告甲○未給我任何壓力及利誘，亦未指示我浮報維
      修費用來支應甲○公務車維修費。」云云（見原審卷一第
      161至175頁）。然被告甲○使用本件公務車遭泡水損壞，
      不能認定為因執行公務而受損，已論述如前。且若本件公
      務車得認定係因執行公務毀損並依法令動支岸巡總局之維
      修公務車預算支付其維修費用，被告甲○何須甘冒犯罪受
      追訴處罰之風險，僅自行支付 9萬元修護費用，而就其餘
      不足款項，由負責岸巡總局公務車維修及費用核銷業務之
      丙○○配合浮報其他公務車之維修費用以為挪支。是以丙
      ○○於其本身涉犯圖利罪嫌接受軍事審判時，改稱被告甲
      ○使用公務車致損壞為因公受損，與事理有違，無非臨訟
      畏罪避重就輕之詞，尚難採認，附此說明。
（十一）按被告甲○行為時之貪污治罪條例第6條第1項第5款之
        圖利罪，依其立法理由說明，以對於非主管或監督之事
        務，明知違背法律、法律授權之法規命令、職權命令、
        自治條例、自治規則、委辦規則或其他對多數不特定人
        民就一般事項所作對外發生法律效果之規定，利用職權
        機會或身份圖自己或其他私人不法利益，因而獲得利益
        為構成要件。所稱違背法律，並非僅指違反與公務員執
        行特定職務有關之法律規定而已，應兼及法律課予刑事
        責任之犯罪行為。其利用機會圖利者，以行為人因身分
        對於該事務，有可憑藉影響之機會而據以圖利，即屬相
        當。所謂對於該事務有無可憑藉影響之機會，非指行為
        人對於該事務有無主持或執行之權責，或對於該事務有
        無監督之權限，而係指從客觀上加以觀察，因行為人之
        身份及其行為，或憑藉其身份之機會有所作為，致使承
        辦該事務之公務員，於執行其職務時，心理受有影響，
        行為人並因而圖得自己或他人不法利益而言。所稱「利
        益」，則指除物以外之財產上利益，得為積極財產之增
        加或消極財產之減少，有最高法院98年度臺上字第7681
        號、97年度臺上字第6327號判決意旨可參。本件有關岸
        巡總局公務車之保修、保修費用核銷，雖非被告甲○本
        身所主管或監督之業務，然被告甲○身為岸巡總局秘書
        室主任，管轄企劃、文書、總務、公關等四科，業務範
        圍包含該局公務車輛分配及調派等事項，舉凡公務車之
        維修與維修費用報支，均為公務車之調度使用所衍生，
        而本件公務車又為載送被告甲○上下班及差勤使用之交
        通工具，是以擔任岸巡總局秘書室主任之被告甲○，與
        丙○○仍具有公務協調聯繫之關係，被告甲○基於其身
        份，對於本件公務車之維修費用支付，有可憑藉影響之
        實際機會，此觀丙○○因被告甲○之多次要求，心理亦
        受影響而願配合以浮報其他公務車維修款項方式支付部
        分維修費用亦明。被告甲○與丙○○共同行使公務員登
        載不實公文書以犯刑法第216、213條之行使公務員登載
        不實公文書罪之犯罪方式，挪支其他公務車維修預算公
        款，並由公庫於91年1月4日付款沖銷被告甲○本應自行
        負擔之本件公務車修車款，使被告甲○消極財產減少，
        於91年1月4日即公庫付款之時，被告甲○圖利犯罪即屬
        既遂無誤。又按依民法第196條請求賠償物被毀損所減
        少之價額者，得以修復費用為估定之標準，但以必要者
        為限，例如：修理材料以新品換舊品，應予折舊，有最
        高法院93年度臺上字第1449號判決可參。本件公務車為
        88年1月出廠，國防部購置於88年1月6日移交岸巡總局
        管理，使用年限5年，有岸巡總局98年3月20日岸後補字
        第0980003742號函及所附裝備移交清冊可稽（見本院卷
        一第92、94、96、104頁）依本件公務車修復時間90年
        10月26日為基準，本件公務車尚可使用年限約當2.25年
        ，以定律遞減法計算折舊，折舊率為千分之369，本件
        公務車於90年10月26日該次維修零件費用折舊後應為1
        萬6千5百93元，加計維修工資6千6百96元，被告甲○利
        用上述違法犯罪行為，獲得減免相當於2萬3千2百89元
        （詳見附表所示計算式）之損害賠償責任負擔之不法利
        益。至被告甲○自行支付予福特九和汽車公司南港廠之
        9萬元修車費用，係其為履行部分損害賠償責任而得以
        遂行本件圖利犯罪之作為，被告亦藉此獲致減免損害賠
        償責任負擔之不法利益，此部分9萬元修車費用金額，
        當無由再從其所得之前述不法利益內扣除，被告甲○辯
        稱本件公務車經以新零件替換舊零件予以折舊計算，再
        扣除其所支付之9萬元後，其未獲致任何不法利益，自
        無可採。
三、綜上所述，被告甲○所辯各節，均無可採，本件事證明確，
    被告甲○犯行堪以認定，應依法論科。
參、論罪科刑及撤銷改判之理由
一、查被告甲○行為後，刑法業經修正並自95年7月1日施行。按
    行為後法律有變更者，適用行為時之法律，但行為後之法律
    有利於行為人者，適用最有利於行為人之法律，現行刑法第
    2條第1項定有明文。以本次刑法修正之比較新舊法，應就罪
    刑有關之共犯、未遂犯、想像競合犯、牽連犯、連續犯、結
    合犯，以及累犯加重、自首減輕暨其他法定加減原因（如身
    份加減）與加減例等一切情形，綜其全部罪刑之結果而為比
    較，最高法院95年5月23日95年第8次刑事庭會議決議可資參
    照。茲比較說明如下：
（一）關於刑法第10條第2 項所規定之公務員，依被告行為時之
      規定：「依法令從事於公務之人員。」，而依修正後之規
      定：「１、依法令服務於國家、地方自治團體所屬機關而
      具有法定職務權限，以及其他依法令從事於公共事務，而
      具有法定職務權限者。２、受國家、地方自治團體所屬機
      關依法委託，從事與委託機關權限有關之公共事務者」，
      對被告甲○而言，依修正前、後之規定，均構成刑法上所
      稱之公務員，適用行為時之修正前規定並無不利。
（二）修正前刑法第33條第5款規定：「罰金：1元（銀元）以上
      。」且依現行法規所定貨幣單位折算新臺幣條例規定，以
      銀元1元折算新臺幣3元，修正後刑法第33條第5款則規定
      ：「罰金：新臺幣1千元以上，以百元計算之。」，而貪
      污治罪條例之罰金刑係以新臺幣為單位，被告甲○行為後
      雖無變更，然修正後刑法第33條第5款所定罰金刑最低數
      額較之修正前提高，自以適用修正前之規定，對被告甲○
      較為有利。
（三）修正前刑法第28條規定：「二人以上共同實施犯罪之行為
      者，皆為正犯。」修正後則規定：「二人以上共同實行犯
      罪之行為者，皆為正犯。」修正後刑法將原來共同正犯之
      共同「實施」犯罪，改為「實行」犯罪，排除完全未參與
      犯罪相關行為「實行」之「陰謀共同正犯」及「預備共同
      正犯」，此屬行為可罰性要件之變更，亦屬法律變更，惟
      本件被告甲○係與他人共同「實行」犯罪，是修正後之規
      定並非有利於被告甲○。
（四）刑法第55條後段有關「犯一罪而其方法或結果之行為犯他
      罪名」之牽連犯之規定，經修正刪除。亦即修正後之刑法
      ，已無牽連犯得論以裁判上一罪之情形。所犯之數罪，應
      按其具體情形論罪。此雖非犯罪構成要件之變更，惟顯已
      影響行為人刑罰之法律效果，自屬法律變更，而應比較修
      正前、後之規定。被告甲○圖利與行使公務員登載不實公
      文書行為，依修正後之規定，以分論併罰為原則，自以修
      正前之牽連犯規定，較有利於被告甲○。
（五）修正前刑法第31條第1項規定「因身份或其他特定關係成
      立之罪，其共同實施或教唆幫助者，雖無特定關係，仍以
      共犯論。」而修正後同條項修正為：「因身份或其他特定
      關係成立之罪，其共同實行、教唆或幫助者，雖無特定關
      係，仍以正犯或共犯論。但得減輕其刑」修正後增定但書
      「得減輕其刑」之規定，應以修正後之規定較有利於被告
      甲○。
（六）經綜合前述各項罪刑法律變更，整體為「從舊從輕」之比
      較結果，應一體適用被告甲○行為時即舊刑法之規定，較
      有利於被告甲○。
（七）被告甲○於91年1月4日圖利犯罪完成後，貪污治罪條例第
      2條雖於95年 7月1日修正施行，原條文「依據法令從事公
      務之人員，犯本條例之罪者，依本條例處斷；其受公務機
      關委託承辦公務之人，犯本條例之罪者，亦同。」之規定
      ，修正為「公務員犯本條例之罪者，依本條處斷。」然此
      僅係為配合上開刑法公務員定義修正所為之文字變動，依
      修正前後條文，被告甲○均係貪污治罪條例第 2條所謂公
      務員，法律之修正，無有利、不利之可言。至被告甲○於
      本件圖利犯罪行為完成後，貪污治罪條例第6條第1項第4
      款於98年4 月22日修正公布，新修正該款規定「對於非主
      管或監督之事務，明知違背法律、法律授權之法規命令、
      職權命令、自治條例、自治規則、委辦規則或其他對多數
      不特定人民就一般事項所作對外發生法律效果之規定，利
      用職權機會或身份圖自己或其他私人不法利益，因而獲得
      利益者。」以之與修正前同款「對於非主管或監督之事務
      ，明知違背法令，利用職權機會或身份圖自己或其他私人
      不法利益，因而獲得利益者。」相較，雖新法犯罪構成要
      件有所變動，對舊法「違背法令」之意涵為更明確界定，
      然被告甲○係以違背法律而使自己獲得不法利益，故上開
      規定修正，對被告甲○而言，並未較為有利，此部分仍適
      用被告甲○行為時之舊法論斷。至於褫奪公權之規定，刑
      法第37條第2 項就得宣告褫奪公權之期間（即1 年以上10
      年以下），修正前後固無不同，但同條項就得以宣告褫奪
      公權之刑期基準，由6月以上有期徒刑修正提高為1年以上
      有期徒刑，而同法第36條經修正後，則限縮褫奪公權之範
      圍，不再剝奪行使選舉、罷免、創製、複決四權行使之資
      格。經比較結果，修正後新法固較有利於被告甲○。惟褫
      奪公權為從刑之一種，與主刑有從屬關係，本件有關刑法
      及貪污治罪條例適用部分，既應從被告甲○行為時之舊法
      論處，就褫奪公權部分，自應整體適用被告甲○行為時之
      修正前刑法第37條規定處斷。
二、核被告甲○所為，依其行為當時之犯罪認識，係對於非主管
    之本件公務車維修業務，利用身為岸巡總局秘書室主任之地
    位，認有可憑藉影響之機會，於丙○○執行職務時，提出不
    法要求，影響丙○○心理因而經丙○○配合以浮報其他公務
    車維修費用之共同行使公務員登載不實公文書之犯罪方式，
    圖得被告甲○自己不法利益。而於客觀上，被告甲○本身對
    於非主管之事務，亦具有影響丙○○決定之職權機會，得以
    違背法令方式圖得自己不法利益，依被告甲○犯意及所實行
    行為，係直接成立其行為時貪污治罪條例第6條第1項第5款
    對於非主管之事務，明知違背法令，利用職權機會圖自己不
    法利益罪、刑法第216條、第213條之行使公務員登載不實之
    公文書罪。至被告甲○與丙○○謀議，由丙○○於職務上所
    掌公文書登載不實而後加以共同行使，其等共同登載不實公
    文書之行為為行使所吸收，不另論罪。被告甲○本身對岸巡
    總局公務車之維修與維修費用之簽核報支，雖無從事該項職
    務之身分關係，但其與具職務身分關係之丙○○間，就上述
    行使公務員登載不實公文書罪，有犯意聯絡與行為分擔，依
    其行為時刑法第28條、第31條第1項規定，為共同正犯。公
    訴意旨認被告甲○係犯行為時貪污治罪條例第5條第1項第2
    款之利用職務詐取財物罪，惟該條犯罪成立要件須詐得實體
    財物，而本件被告甲○犯罪所得者為消極財產減少，即減免
    相當於2萬3千2百89元之損害賠償責任負擔之不法利益，並
    非獲得實體財物，被告甲○所為，自無從成立利用職務詐取
    財物罪，檢察官起訴所引法條尚有未洽，惟其基本社會事實
    同一，爰依刑事訴訟法第300條規定，變更起訴法條。又被
    告甲○以共同行使公務員登載不實公文書之方法，遂行其行
    為時貪污治罪條例第6條第1項第5款之對於非主管事務，明
    知違背法令，利用職權機會圖利犯行，所犯2罪間有修正前
    刑法第55條所定方法結果之牽連犯關係，應依修正前刑法第
    55條之牽連犯規定，從較重之對於非主管之事務，明知違背
    法令，利用職權機會圖自己不法利益罪論處。查被告甲○尚
    支付9萬元之本件公務車修車款，所獲不法利益金額為2萬3
    千2百89元，已如前述，犯罪實害情節輕微，應依被告甲○
    行為時貪污治罪條例第12條第1項規定減輕其刑。又被告甲
    ○圖減少其個人對於維修本件公務車部分負擔之小利而犯本
    罪，惡性非重，依一般社會通念及國民法律感情觀察，於減
    輕其法定刑後，猶嫌過重，情輕法重，堪予憫恕，爰依刑法
    第59條規定減輕其刑（被告甲○行為後，刑法第59條犯罪情
    狀顯可憫恕之酌量減輕，雖亦有修正，惟該條文之修正，為
    法院就刑之裁量及酌減審認標準見解之明文化，非屬法律之
    變更，自不生新舊法比較適用之問題，最高法院95年第8次
    刑事庭會議決議參照）。
三、原審以被告甲○犯罪事證明確，據以對被告甲○論罪科刑，
    固非無見。惟被告甲○所得不法利益金額經減去折舊金額為
    計算，僅係2萬3千2百89元，犯罪情節輕微，應依貪污治罪
    條例第12條第1項規定減輕其刑。原審未查，誤認被告圖利
    金額為5萬9千8百60元，致未依貪污治罪條例第12條第1項規
    定減輕其刑，尚有未洽，被告提起上訴請求改判無罪及檢察
    官提起上訴主張本件不得依刑法第59條規定對被告甲○減輕
    其刑，請求改判被告甲○更重之刑，固無理由，然原判決關
    於被告甲○部分，既有上述可議之處，且動搖於判決結果，
    應由本院撤銷改判。
四、爰審酌被告甲○犯罪動機、目的、手法、所獲不法利益金額
    、對公務員廉潔所生損害程度及犯後態度等一切情狀，量處
    有期徒刑2年，並依行為時貪污治罪條例第17條規定，宣告
    褫奪公權1年。被告甲○犯罪時間在96年4月24日前，其所犯
    行為時貪污治罪條例第6條第1項第5款之對非主管事務圖利
    罪，經依同條例第12條規定減輕其刑，爰依中華民國96年罪
    犯減刑條例第2條第1第3款、第3條第1項第1款但書、第14條
    等規定，減處為有期徒刑1年，褫奪公權1年。本院衡酌被告
    甲○前為岸巡總局秘書室主任，未有任何犯罪紀錄，有本院
    被告前案紀錄表在卷可稽，素行非屬不佳，僅貪圖減少支出
    本件公務車維修費用而犯本罪，其經偵審程序及刑之宣告後
    ，當知所警惕，對所宣告之有期徒刑，以暫不執行為適當，
    依現行刑法第74條第1項第1款規定，諭知緩刑4年（最高法
    院95年度第8次刑事庭會議決議參照），用啟自新。又本件
    涉及圖利犯罪，為使被告甲○深切反省，認對被告甲○課予
    給付負擔，乃為適當，依刑法第74條第2項第4款之規定，併
    予宣告令被告甲○於其判決確定後2年內向公庫支付20萬元
    。
五、公訴意旨另稱：本件公務車於90年12月27日，同因納莉颱風
    泡水意外，又造成變速箱損壞，再度至福特九和汽車公司南
    港廠維修，修護費計5萬9千8百60元，迄91年5月間年度結帳
    之際，丙○○復向共同被告乙○○報告該筆修車款係因前述
    泡水事由造成，應由被告甲○負責支付維修款時，共同被告
    乙○○仍指示丙○○以岸巡總局其他公務車維修經費剩餘款
    支付，丙○○依共同被告乙○○指示，循前開方式，挪用車
    號WF-322號、WF-323號、WF-325號等3部公務車保養維修經
    費，並於91年6月13日由公庫付款，認被告甲○此部分行為
    亦涉犯貪污治罪條例第5條第1項第2款之利用職務詐取財物
    罪及刑法第216條、第213條行使公務員登載不實公文書罪等
    語。
六、經查：
（一）按犯罪事實應依證據認定之，無證據不得認定其犯罪事實
      ；又不能證明被告犯罪者，應諭知無罪之判決，刑事訴訟
      法第154條第2項、第301條第1項分別定有明文。又犯罪事
      實之認定，應憑真實之證據，倘證據是否真實尚欠明確，
      自難以擬制推測之方式，為其判斷之基礎；而認定犯罪事
      實之證據係指足以認定被告確有犯罪行為之積極證據而言
      ，該項證據自須適合於被告犯罪事實之認定，始得採為斷
      罪之資料，有最高法院53年臺上字第656號、29年上字第
      3105號判例意旨可參。
（二）就本件公務車於90年12月27日因變速箱損壞送修，該次維
      修費用共計5萬9千8百60元之事實固為被告甲○所不爭執
      。然該次變速箱損壞是否係因先前被告甲○違反規定駕駛
      本件公務車返家停放而因納莉颱風來襲泡水浸損所致乙節
      ，趙大勇於調查局詢問及檢察官偵訊時均證稱：「在第1
      次維修過後，約在92年12月間，丙○○又打電話向我表示
      ，上次維修泡水車又出現一些狀況，經檢測後發現是變速
      箱受損，維修金額為5萬9千8百60元，丙○○要求先行修
      復，修車款同樣將由海巡總局其他公務車輛維修款支付，
      並在91年5月31日結帳。」、「因為變速箱損壞原因有很
      多種，通常都是日積月累造成的，這次淹水我只能說是造
      成損壞的原因之一，但我並不能確認是否有直接關係。」
      等語（見同上第6013號偵查卷第178頁）。證人柳淞獻於
      原審具結證稱：「本件公務車泡水送修後，開了一段時間
      都沒有問題，於90年12月27日又送修，不確定與之前泡水
      有無關係。」等語；丙○○於原審結證稱：「（問：本件
      公務車維修後在90年12月27日又送修，和之前與泡水有無
      關係？）我不敢確定。送修前我開了很長一段時間，車子
      都沒有問題。」、「後來又進場檢修是因變速箱的問題，
      但不知何原因壞據，車廠也不能確定是泡水延續問題。」
      、「後來是因為駕駛來說開起來不是很順，又進場檢修，
      是因為變速箱的問題，前後總共2次。」、「送修結果確
      定是因為變速箱的問題，但不知是何原因壞掉。」、「
      本件公務車第 2次維修是因為變速箱壞掉。」、「本件公
      務車變速箱壞掉不是因為泡水的原因，車廠也不能確定是
      泡水延續的問題。」、「本件公務車第 1次修好，正式參
      加單位勤務運作兩個月後，第2次維修款5萬多我沒有告訴
      共同被告甲○。」、「車輛維修業務簽報核銷作業全部由
      補保科負責，簽報沒有會過我秘書室。不需要簽共同被告
      甲○，因簽報與共同被告甲○沒有關係。」等語（見原審
      卷三第 5至14、19至43頁）。由上開證人供述可知，本件
      公務車於90年12月27日送修，係因「變速箱」問題。以趙
      大勇證稱：「變速箱損壞原因有很多種，通常都是日積月
      累造成的，這次淹水我只能說是造成損壞的原因之一，但
      我並不能確認是否有直接關係。」等語，柳淞獻證稱：「
      上開車輛泡水送修後，開了一段時間都沒有問題，於90年
      12月27日又送修，不確定與之前泡水有無關係」等語，及
      丙○○證稱：「後來又進場檢修是因變速箱的問題，但不
      知何原因損壞，車廠也不能確定是泡水延續問題」等語，
      實不能證明該本件公務車之後維修變速箱，係出先前颱風
      泡水浸損所致，被告甲○未支付該次維修費用，尚非毫無
      所據。
（三）又本件公務車既係因納莉颱風來襲而泡水浸損，於同年10
      月3 日送進福特九和汽車公司南港廠維修，於同年10月26
      日出廠，迄90年12月27日，又因變速箱之問題進廠修理。
      而前次維修時，就變速箱部分，據福特九和汽車公司南港
      廠維修紀錄表所載，僅維修變速箱之電腦，未維修變速箱
      本體，有該公司客戶維修紀錄表影本3紙附卷可稽（見同
      上第6013號偵查卷第23、24、118頁）。柳淞獻復證稱：
      「上開車輛泡水送修後，開了一段時間都沒有問題，於90
      年12月27日又送修，不確定與之前泡水有無關係。」等語
      ，足見本件公務車在納莉颱風來襲而泡水浸損時，其變速
      箱本體未因進水而有損壞，否則90年10月3日進廠，應無
      僅修理其電腦並尚能持續使用2個月（即自90年10月26日
      出廠至同年12月27日再入廠修理）時間之理。
（四）被告甲○堅詞否認本件公務車於90年12月27日進廠維修變
      速箱與納莉颱風泡水浸損有關，並非無據，已如前述。丙
      ○○復證稱：「本件公務車第 1次修好，正式參加單位勤
      務運作2個月後，第 2次維修款5萬多我沒有告訴被告甲○
      。」、「車輛維修業務簽報核銷作業全部由補保科負責，
      簽報沒有會過我秘書室。不需要簽被告甲○，因簽報與被
      告甲○沒有關係。」等語，亦可見前引丙○○證詞。另共
      同被告乙○○及丙○○均否認被告甲○就本件公務車於90
      年12月27日進廠維修變速箱所需之 5萬9千8百69元維修費
      用，曾指示或要求其等由其他公務車之維修費用挪支報銷
      等情。足認本件公務車因變速箱損壞之送修及該次維修費
      用報支事務處理與被告甲○無關。在查無其他積極證據之
      情況下，縱然本件公務車於90年12月27日送修變速箱之維
      修款係挪用其他公務車之維修款項支應，亦不得逕認此係
      應被告甲○圖謀不法利益之要求，亦不得以推論方式認定
      被告甲○與丙○○間有行使該部分登載不實請修單及請修
      簽呈之犯罪聯絡與行為實施。因公訴意旨認此部分如構成
      犯罪與前揭被告甲○成立之犯罪，具有修正前刑法56條之
      連續犯及修正前刑法第55條之牽連犯裁判上一罪關係，爰
      不另為無罪之諭知，併此敘明。
乙、被告乙○○無罪部分
一、公訴意旨略稱：被告乙○○、原審共同被告史寶良分別為岸
    巡總局後勤組少將組長、上校副組長（現均已退伍），葉瑞
    璋為岸巡總局後勤組補保科上校科長；丙○○為岸巡總局前
    後勤組補保科少校科員（現任該局檢管組商檢科中校專員）
    ，其等均負責岸巡總局關於車輛、武器等裝備補給、保修等
    事項，共同被告甲○為岸巡總局秘書室主任，均為依據法令
    從事公務之人員。另趙大勇為福特九和汽車公司南港廠服務
    專員。90年9月16日納莉颱風來襲前1日，共同被告甲○明知
    依行政院秘書處頒佈之事務管理手冊規定，公務車輛必須於
    派車單上填載用車事由，並完成派車手續方得調派，且公務
    車輛因公使用完畢後，應由駕駛人將車輛駛返該機關指定之
    停車場所存放，未經許可不得在外停放，竟違反前開規定，
    私自駕駛本件公務車，返回臺北市○○區○○路316號8樓之
    1住處，並將車停在地下室1樓停車場。詎納莉颱風挾帶豪雨
    造成台北市南港、內湖等低窪地區淹水，共同被告甲○住處
    地下室停車場亦遭淹沒，共同被告甲○於事發後聯繫丙○○
    前往查看，丙○○即協調趙大勇於90年10月3日，將該車拖
    至南港修護廠維修，並將上情向被告乙○○、原審被告史寶
    良及葉瑞璋報告，其等初步均認定本件公務車係因共同被告
    甲○個人疏失導致泡水毀損，維修費用15萬4千3百16元依規
    定應由共同被告甲○全部支付，惟共同被告甲○一時無法支
    付龐大修車費用，乃多次找被告乙○○及葉瑞璋、丙○○謀
    議，並表示依其財力僅能支付其中9萬元修車款，差額6萬4
    千3百16元希望由後勤組以其他公務車維修經費剩餘款支付
    ，丙○○原不同意，惟不堪共同被告甲○、被告乙○○之壓
    力，在向葉瑞璋、史寶良口頭報告未獲反對後，即與被告乙
    ○○、葉瑞璋、史寶良共同意圖不法所有並基於概括之犯意
    ，由丙○○通知趙大勇岸巡總局某長官（即甲○）將先行支
    付9萬元之修車款，差額則以其他公務車之維修費名義另結
    。90年10月26日，共同被告甲○與駕駛兼傳令柳淞獻、丙○
    ○共同前往福特九和汽車公司南港廠檢視本件公務車修復情
    形，共同被告甲○即交付9萬元之支票予趙大勇，趙大勇明
    知總修車款為15萬4千3百16元，竟違反該公司車輛維修1次
    即應核實開立1張維修紀錄表之內部規定，配合丙○○要求
    之結帳作業方式，將本件公務車之客戶維修記錄表拆成9萬
    元及6萬4千3百16元二筆，該筆9萬元修車款由共同被告甲○
    先行辦理結帳，另一筆尚未支付之6萬4千3百16元，則俟年
    度結帳時再向岸巡總局請款。嗣至90年12月間，丙○○向被
    告乙○○、共同被告甲○說明使用岸巡總局其他公務車維修
    經費剩餘款支付前開差額之細節，並向葉瑞璋、史寶良報告
    後，經清查岸巡總局尚有6H-046號、6H-140號、6H-141號、
    WF-322號、WF-323號及WF-325號等6輛公務車之90年度車輛
    保養維修款可用，乃要求趙大勇在不知情之前開公務車駕駛
    李信東等人將該6部公務車開往福特九和汽車公司南港廠估
    價時，在估價單上浮報實際上無維修需要之項目，待不知情
    之岸巡總局秘書室所屬警衛二中隊調度室文書楊高權填製請
    修單陳報後勤組後，共同被告甲○、被告乙○○及史寶良、
    葉瑞璋及丙○○等人，明知預算法暨中央政府各機關單位預
    算執行要點規定，各機關應依歲出分配預算及計畫進度切實
    嚴格執行，不得有挪用公款支應私人費用等規定之情形，及
    前開請修單係浮報價額數量，仍在簽呈上核章，同意支付修
    車費用9萬9千4百37元，扣除6H-140號、6H-141號、WF-322
    號、WF-323號及WF-325號等公務車之實際維修費用3萬5千1
    百21元（6H-046號公務車完全未維修），浮報維修款計6萬4
    千3百16元，並於91年1月4日由公庫付款，充抵本件公務車
    未付之餘額。90年12月27日，本件公務車，因前述泡水意外
    ，又造成變速箱損壞，再度至福特九和汽車公司南港廠維修
    ，修護費計5萬9千8百60元，迄91年5月間年度結帳之際，丙
    ○○復向被告乙○○及葉瑞璋等人報告該筆修車款係因前述
    泡水事由造成，應由共同被告甲○負責支付維修款時，被告
    乙○○仍指示丙○○以岸巡總局其他公務車維修經費剩餘款
    支付，丙○○乃依乙○○指示，再藉WF-322號、WF-323及WF
    -325號等公務車保養維修名目，要求趙大勇配合製作不實之
    估價單計5萬9千8百60元並令不知情之楊高權據以填寫請修
    單向後勤組申請維修，被告乙○○、共同被告甲○及史寶良
    、葉瑞璋及丙○○等人，復基於前開概括犯意，明知前述請
    修單之內容均未實際修護，仍在簽呈上核章同意支付修車費
    用5萬9千8百60元，再於91年6月13日由公庫付款，全部墊支
    本件公務車變速箱損壞維修款項。因認被告乙○○係與共同
    被告甲○、丙○○涉連續共犯貪污治罪條例第5條第1項第2
    款之利用職務詐取財物及刑法第216條、第213條之行使公務
    員登載不實文書等罪嫌。
二、按被告未經審判證明有罪確定前，推定其為無罪；犯罪事實
    應依證據認定之，無證據不得認定犯罪事實；不能認定被告
    犯罪或其行為不罰者，應諭知無罪之判決，刑事訴訟法第15
    4條、第301條第1項分別定有明文。認定不利於被告之事實
    ，須依積極證據，苟積極證據不足為不利於被告事實之認定
    時，即應為有利於被告之認定，更不必有何有利之證據；且
    刑事訴訟法上所謂認定犯罪事實之積極證據，係指適合於被
    告犯罪事實之認定之積極證據而言，雖不以直接證據為限，
    間接證據亦包括在內，然而無論直接或間接證據，其為訴訟
    上之證明，須於通常一般之人均不致有所懷疑，而得確信其
    為真實之程度者，始得據為有罪之認定，倘其證明尚未達到
    此一程度，而有合理之懷疑存在時，自不能以推測或擬制之
    方法，以為有罪裁判之基礎。此有最高法院30年度上字第81
    6號、29年度上字第3105號、40年度臺上字第86號、76年度
    臺上字第4986號判例意旨可資參照。
三、本件檢察官認被告乙○○涉嫌共同連續犯貪污治罪條例第5
    條第1項第2款之利用職務詐取財物罪嫌及刑法第216條、第
    213條之行使公務員登載不實之文書罪嫌，係以被告乙○○
    之陳述、共同被告甲○、原審共同被告史寶良及趙大勇之供
    述、丙○○調查時及偵查中之證詞、葉瑞璋、柳淞獻、劉筱
    鳳、李信東、曾旭於、黃柏誠、張永達、周明道、蕭堡鍾、
    楊高權、陳志年接受調查員調查時之證詞、行政院海岸巡防
    署90年5月4日（90）署企研字第0900000663號函附件有關「
    行政院海岸巡防署海岸巡防總局辦事細則」摘要資料、行政
    院秘書處頒布之事務管理手冊有關車輛管理規定摘要、中國
    時報90年9月18日「基隆河沿岸八百公煩『沒』了」新聞資
    料、岸巡總局挪用其他公務車維修款支付本件公務車明細表
    暨相關請修、核銷簽呈、福特九和汽車公司臺北分公司92年
    11月20日92和璜字第252號函暨其附件影本、92年12月6日92
    和璜字第264號函影本、本件9萬元支票影本、福特九和汽車
    公司臺北分公司第一銀行永春分行帳戶存摺影本、丙○○92
    年10月報告書影本等件為論據。
四、訊據被告乙○○堅決否認有公訴意旨所指之犯行，辯稱：
（一）共同被告甲○雖曾洽詢被告乙○○可否以公款支付本件公
      務車之維修費用，但被告乙○○予以拒絕，共同被告甲○
      表示其將自行支付，被告乙○○對於公務車維修核銷簽呈
      僅作書面審核，並未指示丙○○挪用其他公務車維修款以
      支付超出9萬元之維修未付款。
（二）所謂共同正犯必須主觀有犯意聯絡始能成立，被告乙○○
      與共同被告甲○雖同為海巡署人員，但一為軍職，一為文
      職，權責並不相同，後勤組負責車輛維修費審核及核銷作
      業之執行，秘書室則負責車輛管理派遣運用之督導與執行
      。90年9月16日納莉颱風來襲，共同被告甲○駕駛本件公
      務車返家遭淹水損壞後雖曾找過被告乙○○，被告乙○○
      認為依規定如若係公務使用當然公家付費，如若非公務，
      則需自行付費，因而回答共同被告甲○及告知承辦人員之
      意旨，均為依是否為執行公務而決定何者支付修車費用。
      被告乙○○告知共同被告甲○及丙○○之處理原則就是查
      明是否因執行公務而毀損。嗣經丙○○查明共同被告甲○
      當日係回到單位作防颱準備，因駕駛休假才自行開車返家
      ，且確有填派車單，而認定係因公，被告乙○○並無任何
      圖利之犯行。共同被告甲○就本件公務車自行支付9萬元
      ，足以證明共同被告乙○○依法處理，若被告乙○○有圖
      利犯意，當可指示全部由公款支付，國防部高等軍事法院
      判決亦認丙○○並無圖利犯行。
（三）依本件維修費用明細表所列簽呈，除其中編號69、72之簽
      呈係由被告乙○○親自核簽外，餘均係由副組長史寶良蓋
      章，據史寶良於原審結證屬實，並有各該簽呈在卷佐證。
      被告乙○○若有圖利共同被告甲○之犯行，及各該簽呈內
      容均係登載不實，何以被告乙○○竟無一親自簽章，此益
      證明被告乙○○並無圖利及行使登載不實公文書之犯意與
      行為。而編號69、72簽呈雖由被告乙○○親簽，但其係在
      本件公務車第2次送修後，並無法證明與納莉颱風來襲泡
      水浸損有關，被告乙○○僅形式審核而簽章，當無登載不
      實及圖利犯行等語。
三、本院查：
（一）按被告或共犯之自白，不得作為有罪判決之唯一證據，仍
      應調查其他必要之證據，以查其是否與事實相符，刑事訴
      訟法第154條第2項定有明文。其立法目的乃欲以補強證據
      擔保自白之真實性；亦即以補強證據之存在，藉之限制自
      白在證據上之價值。而所謂補強證據，則指除該自白本身
      外，其他足資以證明自白之犯罪事實確具有相當程度真實
      性之證據而言。雖其所補強者，非以事實之全部為必要，
      但亦須因補強證據與自白之相互利用，而足使犯罪事實獲
      得確信者，始足當之，有最高93年度臺上字第4221號判決
      意旨可參。
（二）依檢察官起訴意旨，與被告乙○○具有共犯關係之丙○○
      於93年10月18日、93年11月4日於法務部調查局北部機動
      工作站（下稱北機組）接受調查所為陳述，93年4月7日、
      93年10月28日接受檢察官偵訊所為陳述及於高等軍事法院
      檢察署接受偵訊時，固對其本身所涉本案犯罪有所自白，
      指稱本件公務車因納莉颱風來襲泡水浸損，共同被告甲○
      於事發後聯繫其前往查看，其協調趙大勇將本件公務車拖
      至福特九和汽車公司南港廠維修，並將上情告知被告乙○
      ○，其初步認定本件公務車係因共同被告甲○個人疏失導
      致泡水浸損，維修費用15萬4千3百16元依規定應由共同被
      告甲○全部支付，惟共同被告甲○一時無法支付龐大修車
      費用，乃多次找被告乙○○及葉瑞璋、丙○○謀議，並表
      示依其財力僅能支付其中9萬元修車款，差額6萬4千3百16
      元希望由後勤組以其他公務車維修經費剩餘款支付，丙○
      ○原不同意，惟不堪被告乙○○及共同被告甲○之壓力，
      即由丙○○通知趙大勇稱岸巡總局某長官（即共同被告甲
      ○）將先行支付9萬元之修車款，差額則以其他公務車之
      維修費名義另結。嗣至90年12月間，丙○○向被告乙○○
      、共同被告甲○說明使用岸巡總局其他公務車維修經費剩
      餘款支付前開差額之細節，並清查岸巡總局尚有6H-046號
      、6H-140號、6H-141號、WF-322號、WF-323號及WF-325號
      等6輛公務車之90年度車輛保養維修款可用，乃要求趙大
      勇在前開公務車進廠維修估價時，在估價單上浮報實際上
      無維修需要之項目，經簽報維修核准，同意支付修車費用
      9萬9千4百37元，扣除6H-140號、6H-141號、WF-322號、W
      F-323號及WF-325號等公務車之實際維修費用3萬5千1百21
      元（6H-046號公務車完全未維修），浮報維修款計6萬4千
      3百16元，並於91年1月4日由公庫付款，充抵本件公務車
      未付之餘額。90年12月27日，本件公務車因變速箱損壞，
      再度至福特九和汽車公司南港廠維修之修護費計5萬9千8
      百60元，迄91年5月間年度結帳之際，丙○○復向被告乙
      ○○報告該筆修車款係因前述泡水事由造成，被告乙○○
      仍指示丙○○以岸巡總局其他公務車維修經費剩餘款支付
      ，丙○○乃依被告乙○○指示，再藉WF-322號、WF-323號
      及WF-325號等公務車保養維修名目，要求趙大勇配合製作
      不實之估價單計5萬9千8百60元並令不知情之楊高權據以
      填寫請修單向後勤組申請維修，經簽准同意支付修車費用
      5萬9千8百60元，再於91年6月13日由公庫付款支應本件公
      務車變速箱損壞維修款項等情（見同上第6013號偵查卷第
      81、82、87、88、97、99、225、260、308至314頁；同上
      第19509號偵查卷第144、146頁；原審卷一第113至125頁
      、131至143頁）。
（三）惟丙○○於原審作證時改稱「我起初認為是共同被告甲○
      自己開車回去，所以全部費用應由共同被告甲○負擔，但
      是後來車子進廠修復後，共同被告甲○付了9萬多之後，
      我再清查，發現他是回來開防颱會議…所以就認定共同被
      告甲○是因公開車回家…」、「被告乙○○、史寶良叫我
      查清楚，如果是私人事務派出去的，他自己要負責。我當
      時說被告乙○○要我想辦法，是表達不清楚」（見原審卷
      三第22、23頁)。其於94年1月4日在國防部高等軍事法院
      審理應訊時供稱：「一開始我認為是甲○自己開車，所以
      要他自己付，後來發現他是執行公務，在向乙○○報告後
      ，他說用公款報」、「我們組長乙○○少將有指示我將事
      情來龍去脈查清楚，若甲○確係因公，就依公款結報，但
      並無對我強暴、脅迫情事」；繼於94年4月12日供稱：「
      車子進場後，我在車子內發現有派車單」、「（問：是否
      因為知道車子內有派車單，駕駛柳松獻90年9月15日有休
      假，而宋主任當天也有回到單位做防颱準備，所以認定其
      駕車外出係公務使用？）答：是的。」、「（問：是否因
      為受到甲○或乙○○的指示才這樣做？）答：甲○沒有這
      樣指示我，乙○○是要我重新查清楚，是因公還是因私，
      但沒有指示我浮報維修費用來支應。」（見原審卷一第11
      3至125、131至143頁）。
（四）丙○○於檢調偵查中所為陳述顯與原審及在軍事法院審理
      時不同，質之共同被告甲○於93年10月18日在調查局接受
      調查時供稱：「我聽岸巡總局後勤組組長乙○○說，車輛
      是我自己開回自家的，修車款就由我自己支付，我當時答
      覆他，那就由我自己支付。」、「…乙○○跟我說，車是
      我開回家的，修車款我要自己付，因為他是業管的組長，
      我就依他的意見，自己付了修車款。」（見同上第6013號
      卷頁183反面第1至第8行)。同日共同被告甲○在接受檢察
      官偵訊時之供述，除與前開調查中供述相同外，又供稱：
      「當時我只有去乙○○組長辦公室找他，乙○○找承辦人
      丙○○到辦公室來，乙○○跟我說，要我自己出錢修車…
      」（見同上第6013號卷第203頁）。參諸證人葉瑞璋於原
      審雖曾證稱被告乙○○、共同被告甲○、丙○○曾找其協
      調本件公務車泡水修車款問題，次數1次等語（見原審卷
      三第117頁），然其於庭訊時亦證稱只有共同被告甲○要
      求以公款支付，被告乙○○未對其有任何指示，只是要求
      其協調等情（見原審卷三第119頁）。對照原審共同被告
      史寶良於93年10月21日接受調查員詢問時稱：「本件公務
      車於90年9月間因納莉颱風而遭淹沒後，被告甲○曾親自
      到後勤組辦公室找補保科科長葉瑞璋及承辦人丙○○，告
      訴他們本件公務車在他南港家中遭洪水淹沒乙事，並商討
      如何進行初期的修復事宜。後來葉瑞璋有跟我報告這件事
      ，並表示經他查詢相關作業規定，認為此次本件公務車係
      因被告甲○個人疏失而遭淹沒，並非因公所導致，依法該
      修車費用應由甲○個人支付，當時我有指導他，要他按一
      切規定處理。本件公務車修車費用是共同被告甲○與修車
      廠間個人的事情，跟公家無關，所以修車費用支付的情形
      我不清楚。本件公務車因遭水淹沒而曾經進廠進行2次維
      修，第1次共計花費15萬4千3百16元，第2次修復變速箱花
      費5萬9千8百60元，共同被告甲○雖僅於第1次修車時，支
      付9萬元，其餘費用均是挪支岸巡總局6H-140號、WF-322
      號、WF-323號、WF-325號、6H-046號、6H-141號等公務車
      的修理費支應，但因葉瑞璋已經跟我報告過本件修車費應
      該全部由共同被告甲○個人支付，故我並不知道有以公款
      支應該車修車費的情形。相關請修公文都經過主管業務科
      長審核，而且這些都是一般性事務，我祇是在程序上作公
      文審核，並將公文上呈，所以我並不知道經費有被挪支的
      情形。」（見同上第6013號偵查卷第238至239頁）。原審
      共同被告史寶良於93年10月21日接受檢察官偵訊時，仍為
      同上之陳述（見同上第6013號偵查卷第242至243頁）。史
      寶良亦完全未言及被告乙○○曾指示包含史寶良在內之後
      勤組相關人員，以虛報其他公務車維修費用方式挪支公款
      支付本件公務車維修費用。是以丙○○於接受調查員調查
      、檢察官及軍事檢察官偵訊時指稱其係受被告乙○○要求
      及指示，而以虛報其他公務車維修費用方式挪支公款支付
      本件公務車90年10月3日進廠維修之部分維修費用6萬4千3
      百16元及90年12月27日進廠維修費用5萬9千8百60元等情
      ，是否可信並符合事實，依刑事訴訟法第154條第2項規定
      ，自當探求其他佐證以為釐清，不能逕以其自白當中曾為
      不利於被告乙○○之陳述，即認定被告乙○○確有公訴意
      旨所指行使公務員登載不實文書及利用職務詐取財物犯行
      。
（五）關於岸巡總局公務車輛之維修費用核支程序，依岸巡總局
      96年1月16日岸督字第0960000832號函覆原審法院函說明
      三、（二）：「1 萬元以上、10萬元（不含）以下之維修
      案：由車輛集用場將維修案（訪商評估單、請修單等），
      送至後勤組承辦人審查後，逐級轉陳科長、副組長、組長
      審核，經組長審核後即轉送會計、督查辦理審核，經審核
      無意見後，即陳主任秘書核定，經主任秘書核准後即可辦
      理車輛維修作業。其核銷、付款作業流程與上述相同。」
      （見原審卷一第93、94頁），可知其作業程序係先由後勤
      組承辦人審查，逐級層轉科長、副組長、組長審核，經組
      長審核後轉送會計、督察等單位辦理審核。經審核無意見
      後，再陳由主任秘書核定。須經主任秘書核准後，乃可辦
      理車輛維修作業。而細查本件檢察官所提出維修費用明細
      表所列之岸巡總局公務車輛申請維修簽呈，除其中丙○○
      分別於91年5月22日、91年5月29日所製作之編號69、內容
      為：「主旨：陳本總局警衛大隊警備大客車車號WF-322申
      請維修案，簽請核示；說明：本總局警衛大隊公務車因實
      施定期保養及更換部分料件，經九和汽車有限公司估價金
      額為新臺幣2萬6千8百63元整，擬由年度0283車輛辦公器
      具養護費項下支付。」及編號72之內容為「主旨：陳本總
      局警衛大隊警備大客車車號WF-323申請維修案，簽請核示
      ；說明：本總局警衛大隊公務車因實施定期保養，經九和
      汽車有限公司估價金額為新臺幣6千9百3元整，擬由年度
      0283車輛辦公器具養護費項下支付。」之申請維修簽呈，
      係層報由被告乙○○審查簽核外，其餘丙○○於90年12月
      25日、90年12月28日、91年5月23日、91年6月5日所製作
      之申請維修簽呈，均係由副組長史寶良蓋章簽核，未經被
      告乙○○核批，有該等申請維修簽呈影本在卷可稽（見同
      上第6013號偵查卷第42-1、47至48、64、69頁）。徵諸前
      引史寶良證詞，史寶良自承其對於前開申請維修簽呈之審
      核係依公文流程審查相關單據，不知有挪用其他公務車維
      修款項之情事，被告乙○○亦未曾指示包含史寶良在內之
      後勤組保修科相關人員以虛報其他公務車維修費用方式挪
      用公款支付本件公務車維修費用。據此，當無從以未經被
      告乙○○審核批示之丙○○於90年12月25日、90年12月28
      日、91年5月23日、91年6月5日所製作之申請維修簽呈，
      而為被告乙○○不利之認定。至於編號69、72之申請維修
      簽呈，雖經丙○○層報予被告乙○○審核批示，但丙○○
      製作該等簽呈之時間分別為91年5月22日及同年5月29日，
      均已在本件公務車於90年10月3日送修、91年1月4日由公
      庫完成6萬4千3百16元維修費用支付程序之後，故該等申
      請維修簽呈與公訴意旨所指稱之本件公務車於90年10月3
      日送修之挪支其他公務車維修費用支應6萬4千3百16元維
      修費之犯罪事實是否成立，並無任何關連性存在，檢察官
      未予細分，以此作為被告乙○○被訴與丙○○共同挪支其
      他公務車維修費用支付本件公務車6萬4千3百16元部分維
      修費用，涉犯共同利用職務詐取財物及行使公務員登載不
      實文書罪之犯罪證據，已有誤會。
（六）就本件公務車於90年12月27日再度進場維修費用5萬9千8
      百60元，經丙○○簽報前述編號69、72號申請維修簽呈而
      由公庫於91年6月13日由公庫一併付款沖銷部分，因本件
      公務車該次送修原因為變速箱損壞，根據前引趙大勇於調
      查局詢問及檢察官偵訊時證稱：「在第1次維修過後，約
      在92年12月間，丙○○又打電話向我表示，上次維修泡水
      車又出現一些狀況，經檢測後發現是變速箱受損，維修金
      額為5萬9千8百60元，丙○○要求先行修復，修車款同樣
      將由海巡總局其他公務車輛維修款支付，並在91年5月31
      日結帳。」、「因為變速箱損壞原因有很多種，通常都是
      日積月累造成的，這次淹水我只能說是造成損壞的原因之
      一，但我並不能確認是否有直接關係。」等語（見同上第
      6013號偵查卷第178頁）。及丙○○於原審結證稱：「（
      問：本件公務車維修後在90年12月27日又送修，和之前與
      泡水有無關係？）我不敢確定。送修前我開了很長一段時
      間，車子都沒有問題。」、「後來又進場檢修是因變速箱
      的問題，但不知何原因壞據，車廠也不能確定是泡水延續
      問題。」、「後來是因為駕駛來說開起來不是很順，又進
      場檢修，是因為變速箱的問題，前後總共2次。」、「送
      修結果確定是因為變速箱的問題，但不知是何原因壞掉。
      」、「本件公務車第2次維修是因為變速箱壞掉。」、「
      本件公務車變速箱壞掉不是因為泡水的原因，車廠也不能
      確定是泡水延續的問題。」、「本件公務車第1次修好，
      正式參加單位勤務運作2個月後，第2次維修款5萬多我沒
      有告訴共同被告甲○。」、「車輛維修業務簽報核銷作業
      全部由補保科負責，簽報沒有會過我秘書室。不需要簽共
      同被告甲○，因簽報與共同被告甲○沒有關係。」等語（
      見原審卷三第5至14、19至43頁）。參核福特九和汽車公
      司南港廠就本件公務車於90年10月3日送修之維修紀錄表
      記載，該廠針對變速箱部分係維修變速箱電腦，未維修變
      速箱本體（見同上第6013號偵查卷第23、24、118頁），
      是以本案並無積極證據可認本件公務車於90年12月27日再
      次進廠維修，係因先前被告甲○違反規定使用而遭納莉颱
      風大水浸損所導致，亦無從證明共同被告甲○曾要求被告
      乙○○或丙○○以行使不實請修單及請修簽呈之方式，挪
      支其他公務車維修預算支付本件公務車該次維修費用。
（七）丙○○於91年5月22日、91年5月29日所製作之前述編號69
      、72之申請維修簽呈，雖曾經被告乙○○核章，惟證人葉
      瑞璋於原審結證稱：「公務車實際維修項目是由承辦人丙
      ○○負責實際審核，我是業務主管，只看估價單、維修項
      目與申請品項是否相符，僅書面審核，我蓋章後，組長（
      指被告乙○○）、副組長（指史寶良）都會同意。公務車
      請修、核銷費用流程為丙○○簽呈到我這裏審核後，由傳
      令送到副組長審核，如副長沒有代核，就再送到組長，副
      組長不在，簽呈就直接送到組長那邊。」等語（見原審卷
      三第 120頁）。觀前引葉瑞璋、丙○○之證詞，有關岸巡
      總局公務車輛之維修作業，就實際維修項目與所需費用之
      查核，係由承辦人丙○○實際負責處理，於簽呈審核流程
      ，無論擔任組長之被告乙○○或副組長史寶良，乃至科長
      葉瑞璋亦僅能依簽呈、估價單等文件進行書面形式查核，
      經擔任科長之葉瑞璋蓋章者，被告乙○○即會予以核准。
      參諸趙大勇於93年2月21日、同年8月10日、同年10月18日
      接受調查員調查、93年10月18日接受檢察官偵訊及96年4
      月18日於原審所為陳述之筆錄記載（見同上第6013號偵查
      卷第24、25、122至124、163至167、175至180頁；原審卷
      二第148至164頁），就本件公務車之進廠維修及如何支付
      維修費用等事項，亦為丙○○所安排並與其聯繫，趙大勇
      與被告乙○○之間未有任何聯絡。本件公務車於90年12月
      27日再度進場維修費用5萬9千8百60元而於91 年6月13日
      由公庫付款部分，既查與納莉颱風來襲泡水浸損無關，本
      可依規定申請由公款支付，共同被告甲○亦未要求被告乙
      ○○或丙○○以行使不實請修單及請修簽呈之方式，挪支
      其他公務車維修預算支付。從而，被告乙○○辯稱其當時
      就WF-322號、WF-323號、WF-325號等3部公務車之實際維
      修所需費用，僅依估價單及簽呈內容為形式查核，不知丙
      ○○係浮報該等公務車待修項目及費用及挪支預算公款給
      付本件公務車於90年12月27日進廠之維修費用乙節，並非
      無據。而本件除上開丙○○所言真實性尚屬不明之證詞外
      ，並無其他積極證據足以證明被告乙○○係受共同被告甲
      ○之要求或係與丙○○基於犯意聯絡，而指示丙○○不法
      挪支其他公務車維修經費結清本件公務車於90 年12月27
      日進廠維修之維修款，自不能僅以被告乙○○曾於前引編
      號69、72之申請維修簽呈核章，即遽認其有利用職務詐取
      財物或圖利甲○或有與丙○○共同行使公務員登載不實文
      書之行為。
四、綜上所述，本案依檢察官所舉積極事證，本院認為無法證明
    被告乙○○確有公訴意旨所指之利用職務詐取財物、行使公
    務員登載不實文書等犯行，揆諸首揭說明，既不能證明被告
    乙○○犯罪，自應為無罪判決之諭知。原審對被告乙○○有
    利之事證，未予詳查，誤對被告乙○○為有罪之判決，自有
    未當。被告乙○○提起上訴，請求撤銷改判無罪，為有理由
    ，原判決關於乙○○部分，應予撤銷，並由本院為無罪之諭
    知。
據上論斷，應依刑事訴訟法第369條第1項前段、第364條、第300
條、第301條第1項，行為時貪污治罪條例第6條第1項第5款、第
12條第1項、第17條，刑法第2條第1項、第11條前段、第216條、
第213條、修正前刑法第28條、第55條、第37條第2項、修正後刑
法第59條、第74條第1項第1款、第74條第2項第4款，中華民國96
年罪犯減刑條例第2條第1第3款、第3條第1項第1款但書、第14條
，判決如主文。
本案經檢察官姜貴昌到庭執行職務。
中    華    民    國    99    年    11    月    10    日
                 刑事第二十四庭  審判長法  官  李錦樑
                                       法  官  朱瑞娟
                                       法  官  陳恆寬
以上正本證明與原本無異。
如不服本判決，應於收受送達後10日內向本院提出上訴書狀，其
未敘述上訴之理由者並得於提起上訴後10日內向本院補提理由書
（均須按他造當事人之人數附繕本）「切勿逕送上級法院」。
被告乙○○不得上訴。
                                       書記官  黃家麟
中    華    民    國    99    年    11    月    19    日
附錄本案論罪科刑法條全文：
行為時貪污治罪條例第6條
有下列行為之一者，處5年以上有期徒刑，得併科新臺幣3千萬元
以下罰金：
一、意圖得利，抑留不發職務上應發之財物者。
二、募集款項或徵用土地、財物，從中舞弊者。
三、竊取或侵佔職務上持有之非公用私有器材、財物者。
四、對於主管或監督之事務，明知違背法令，直接或間接圖自己
    或其他私人不法利益，因而獲得利益者。
五、對於非主管或監督之事務，明知違背法令，利用職權機會或
    身份圖自己或其他私人不法利益，因而獲得利益者。
中華民國刑法第216條
行使第210條至第215條之文書者，依偽造、變造文書或登載不實
事項或使登載不實事項之規定處斷。
中華民國刑法第213條
公務員明知為不實之事項，而登載於職務上所掌之公文書，足以
生損害於公眾或他人者，處1 年以上7 年以下有期徒刑。
附表：
本件公務車於90年10月26日維修完成之零件費用5萬7千6百20元
，依定律遞減法計算折舊（折舊率千分之369）
┌───┬──────┬──────────────────────┐
│ 編號 │  折舊年數  │計算式與折舊金額（新台幣，元以下四捨五入）  │
├───┼──────┼──────────────────────┤
│  1   │  第1年     │ 57,620×0.369＝21,262元                    │
├───┼──────┼──────────────────────┤
│  2   │  第2年     │（57,620－21,262）×0.369＝13,416元         │
├───┼──────┼──────────────────────┤
│  3   │  第2.75年  │（57,620－21,262－13,416）×0.75×0.369 ＝  │
│      │            │ 6,349元                                    │
├───┼──────┴──────────────────────┤
│  4   │  故本件公務車零件費用折舊後應為16,593元（57,620－21,262－│
│      │  13,416 －6,349＝16,593元）                              │
└───┴─────────────────────────────┘

司法院資訊處製作；財團法人民間司法改革基金會備份。
